臺灣彰化地方法院刑事判決　　　　　　　　　　　　　九十三年度訴字第一一三號
　　公　訴　人　臺灣彰化地方法院檢察署檢察官
　　被　　　告　乙○○
右列被告因違反槍砲彈藥刀械管制條例等案件，經檢察官提起公訴（九十二年度偵字
第三六二二號），本院判決如左：
    主  文
乙○○無罪。
    理  由
一、公訴意旨略以：緣告訴人丁○○因不滿其妻戊○時常至被告乙○○位於彰化縣溪
    湖鎮○○路四七號住處唱歌，遂數次前往上址要求戊○回家，被告因而心生不滿
    ，其於民國九十二年四月二十五日，經友人甲○○（另經檢察官為不起訴處分）
    告知其上址住處外有一枝具有殺傷力之土造長槍，竟意圖供恐嚇之用，未立即報
    警處理，並於翌日即二十六日二十一時許，適告訴人再次前往上址住處要求戊○
    回家時，被告即持上開土造長槍指向告訴人胸前，並恫嚇稱：「如果你再叫你老
    婆回去，我就給你砰」等語，使告訴人心生畏懼。嗣於同年四月二十七日上午九
    時五十分許，經告訴人報警在上址查獲，並扣得該土造長槍一枝，因認被告涉有
    槍砲彈藥刀械管制條例第十一條第四項之未經許可持有可發射金屬或子彈具有殺
    傷力之槍枝罪及刑法第三百零五條之恐嚇危害安全罪嫌等語。
二、按犯罪事實應依證據認定之，無證據不得認定犯罪事實；不能證明被告犯罪者，
    應諭知無罪之判決，刑事訴訟法第一百五十四條第二項、第三百零一條第一項分
    別定有明文。又事實之認定，應憑證據，如未能發現相當證據，或證據不足以證
    明，自不能以推測或擬制之方法，以為裁判基礎。再認定犯罪事實所憑之證據，
    雖不以直接證據為限，間接證據亦包括在內，然而無論無論直接或間接證據，其
    為訴訟上之證明，均須達於通常一般之人均不致於有所懷疑，而得確信其為真實
    之程度，始得據為有罪之認定；且告訴人之告訴，係以使被告受刑事訴追為目的
    ，是其陳述是否與事實相符，仍應調查其他證據以資審認，最高法院著有四十年
    臺上字第八六號、五十二年臺上字第一三００號、七十六年臺上字第四九八六號
    判例可資參照。
三、本件公訴人認被告乙○○涉有槍砲彈藥刀械管制條例第十一條第四項之未經許可
    持有槍枝罪及刑法第三百零五條之恐嚇危害安全罪嫌，係以告訴人丁○○之指訴
    ，及扣案之土造長槍經鑑定結果具有殺傷力，有內政部警政署刑事警察局鑑定書
    一件在卷可稽，暨該土造長槍為警查獲時，置放在被告住處牆壁旁，並用木板覆
    蓋，僅露出一部分槍管，有照片二張可參，告訴人遭被告恐嚇時間係在晚上二十
    一時許，倘若被告未將該槍枝取出且指向告訴人，告訴人應未能發現該處藏有槍
    枝等情為其論據。訊據被告乙○○堅決否認有何未經許可持有槍枝及恐嚇危害安
    全之犯行，辯稱：九十二年四月二十六日當天晚上，戊○有至伊住處唱歌、看電
    視，後來告訴人丁○○前來要求戊○回去，因戊○不願回去而有口角，當天伊雖
    與告訴人亦發生爭執，惟當時有許多人在場，伊不可能持槍枝恐嚇告訴人，且該
    扣案之土造長槍一枝，係甲○○所發現，於本案為警查獲前二、三天，甲○○有
    告訴伊該枝土造長槍係在前揭房屋外鐵屑堆所發現，甲○○便將該土造長槍放在
    該房屋外鐵屑堆邊之牆角，伊從未碰過該枝土造長槍，亦無據為己有之意思等語
    。經查：(一)扣案之土造長槍一枝，經送鑑驗結果，雖係機械性能良好，擊發功能
    正常，可供發射彈丸使用，具有殺傷力，有內政部警政署刑事警察局九十二年六
    月二十三日刑鑑字第０九二００八０一四四號槍彈鑑定書一件在卷可稽。惟按槍
    砲彈藥刀械管制條例第十一條第四項之所謂「持有」，係指執持占有之謂，必將
    之置於自己管領之下，即實力支配狀態中，始為相當（最高法院七十九年度台上
    字第四三五一號判決意旨可資參照），查前揭土造長槍一枝雖係在被告乙○○工
    廠住處外牆角處為警查獲，然訊之被告堅決否認持有該枝土造長槍，且證人甲○○亦於警詢中證稱：「因我於四月二十五日十五至十六時許，在乙○○住處屋外
    廢鐵堆中發現該把改造長槍（指扣案之土造長槍），我將該把改造長槍放於乙○○大門外左側」、「我因怕該把改造長槍被人拿，於是擺放於該處，並打算報案
    ，由警方處理」、「我於四月二十五日當時前往乙○○之住家泡茶、唱歌，當時
    我於屋外小便時在廢鐵堆中發現該把改造長槍時，我便跟乙○○告知後，並未移
    動，也未拿該把改造長槍」、「（問：你有否看見乙○○拿該把改造長槍使用？
    ）沒有」等語，及於本院審理時到庭結證稱：「是的（指槍枝就是放在查獲照片
    位置），就是放在照片中的地方，我那時候去被告家找他，我在鐵門那裡上廁所
    ，我去找被告聊天，我跟被告講完之後，出來上廁所時看到的」、「我不敢碰，
    我有跟乙○○講，但我們二人都不敢碰，我也不曉得為何告訴人說晚上我們二人
    拿槍指著他」、「沒遇到這種事，不敢動，只要人看到槍都不會去碰他，也沒有
    刻意要做什麼，我們心理會怕，如果我們去碰，警察來就會說是我們的」、「我
    跟乙○○有商量，怕碰了事情就會更嚴重，我們真的沒有想說槍會變成我們的，
    我們不要這個東西，所以也不會去藏起來」等語，是尚難遽認被告有將該枝土造
    長槍置於自己管領之實力支配狀態下。(二)又雖告訴人丁○○指稱於九十二年四月
    二十六日晚上在被告工廠住處遭被告持該枝土造長槍恐嚇等語，然當時在場之證
    人甲○○、丙○○、戊○（即告訴人之妻）於警詢中均證稱：並未看見被告持土
    造長槍恐嚇告訴人等語，嗣證人甲○○於本院審理時亦到庭結證稱：「（問：當
    天戊○的先生丁○○是否有來叫戊○回家？）有，丁○○來找戊○，講的很大聲
    ，我們都有聽到，我們都叫戊○回去，不要在這裡吵，乙○○也是請丁○○離開
    ，丁○○不甘願的離開，戊○沒有離開，當場他們有發生口角」、「（問：乙○○有無對丁○○說如果不離開，就對他碰？）沒有這回事」等語，證人丙○○於
    本院審理時則到庭結證稱：「（問：當天有多少人在場唱歌？）十幾個人，戊○
    也有在場」、「他（指丁○○）要去叫他太太回去，我就看到丁○○與他太太講
    話而已」、「（問：後來有無看到丁○○與乙○○在說什麼？）我看到他們在門
    口，有發生口角，但聽不到他們說什麼」、「當時沒有看到槍，從頭到尾都沒有
    看到，那裡也有很多人在場，拿壹支槍出來，應該需要很長的時間，他如果拿出
    來，我們一定看得到」等語，而證人戊○於本院審理時亦證稱：「我去被告家坐
    ，看奇案，那天好像禮拜六，我沒有看到被告拿什麼東西對我先生怎樣」、「（
    問：當時乙○○有無拿這把槍出來？【提示證物】）我沒有看到，我真的沒有看
    到，我長這麼大，也沒有看過」等語，參諸案發當晚被告工廠住處有十餘人在現
    場看電視、唱歌，而前揭土造長槍長達一二六．六公分（參前揭槍彈鑑定書），
    執持相當費時費力，被告倘持該土造長槍恐嚇告訴人必會為在場人查覺，其當不
    致冒險為之，況在場之證人甲○○、丙○○、戊○亦均證稱並未見到被告有持槍
    恐嚇告訴人之行為，是告訴人前揭指述是否屬實即非無疑。(三)再者證人甲○○係
    於為警查獲日（即九十二年四月二十七日）前二、三天發覺該土造槍枝並將之置
    放在被告工廠外牆角，距案發日（即同年月二十六日）約一、二天，以該枝槍枝
    長達一二六．六公分置放牆角，縱有木板遮住部分槍管，惟仍有一大節槍管顯露
    在外，在白天有光線時並不難查覺，而告訴人於案發日前幾乎每天均到被告住處
    巡視妻子戊○是否在該處乙情，除據被告供明在卷外，亦據證人甲○○、丙○○
    、戊○、林幸麗（即被告之妻）於警詢及本院審理時證述明確，是告訴人發現該
    置放牆角之土造長槍並非難事，尚難謂係被告持槍恐嚇故告訴人始能發現該槍枝
    ，況扣案之土造長槍經送內政部警政署刑事警察局鑑定其上指紋，並未能比對出
    有被告之指紋，有內政部警政署刑事警察局九十二年十一月二十六日之鑑驗書一
    件附卷可稽，亦難資為不利被告認定之依據。(四)綜上，告訴人之指述尚乏其他證
    據足資審認，本案尚未達於通常一般之人均不致有所懷疑，得確信其為真實之程
    度，而有合理性懷疑之存在，本院無從形成有罪之確信。此外，復查無其他積極
    證據足認被告涉有違反槍砲彈藥刀械管制條例及恐嚇危害安全罪嫌，是以被告犯
    罪不能證明，揆諸前揭說明，應為被告無罪之諭知。
據上論斷，應依刑事訴訟法第三百零一條第一項，判決如主文。
本案經檢察官賴志盛到庭執行職務。
中    華    民    國    九十三      年      四      月      三十        日
                                臺灣彰化地方法院刑事第二庭
                                    審判長法官  石  馨  文
                                    法      官  王  義  閔
                                    法      官  郭  麗  萍
右正本證明與原本無異。
如不服本判決，應於判決送達後十日內向本院提出上訴狀( 須附繕本 )。
告訴人或被害人對於判決如有不服具備理由請求檢察官上訴者，其上訴期間之計算係
以檢察官收受判決正本之日期為準。
                                    法院書記官  施  嘉  玫
中    華    民    國    九十三      年      五      月        四        日
